【裁判字號】    98,簡上,12
【裁判日期】    980316
【裁判案由】    詐欺
【裁判全文】
臺灣新竹地方法院刑事判決     98年度簡上字第12號
上  訴  人
即  被  告  甲○○
選任辯護人  劉雅萍律師
            林思銘律師
上列上訴人即被告因詐欺案件，不服本院新竹簡易庭於中華民國
97年11月27日所為之97年度竹簡字第1095號刑事簡易判決（偵查
案號：97年度偵字第3311號）提起上訴，本院管轄第二審之合議
庭判決如下：
    主  文
上訴駁回。
    事  實
一、甲○○依其智識程度及一般社會生活經驗，應可知悉一般人
    均可自行申請金融帳戶使用，如非意圖供犯罪使用，並無蒐
    集他人帳戶之必要，並可預見提供金融帳戶供人使用，除可
    供賭博犯罪之用外，亦可能幫助他人遂行詐欺犯行，竟仍基
    於幫助他人為詐欺取財犯罪之不確定故意，於於民國97年3
    月10日，在新竹市○○路台電大樓前，將其於96年5月29日
    ，所申請之合作金庫商業銀行新竹分行（下稱合庫）帳號00
    00000000000號帳戶之提款卡及密碼，提供予姓名年籍不詳
    之成年男子使用，藉以幫助該真實姓名年籍不詳之成年人所
    屬犯罪集團，以達成向他人詐欺取財之目的。嗣乙○○於97
    年3 月11日下午6 時18分許，由真實姓名年籍不詳之成年人
    自稱東森購物頻道之人員，以000000000000號電話致電予乙
    ○○，佯稱其今年2 月在東森電視購物臺購物時，因付款方
    式有問題，須至自動櫃員機辦理取消云云，致乙○○陷於錯
    誤，即至臺北縣新莊市○○路265 號新莊郵局，以自動櫃員
    機轉帳匯款之方式，匯款新臺幣（下同）2 萬9989元至甲○
    ○上揭合庫帳戶內。嗣因乙○○發現受騙，乃報警循線查獲
    上情。
二、案經新竹市警察局第一分局報請臺灣新竹地方法院檢察署檢
    察官偵查後聲請簡易判決處刑。
    理  由
一、按「被告以外之人於審判外之陳述，雖不符前四條之規定，
    而經當事人於審判程序同意作為證據，法院審酌該言詞陳述
    或書面陳述作成時之情況，認為適當者，亦得為證據。」、
    「當事人、代理人或辯護人於法院調查證據時，知有第一百
    五十九條第一項不得為證據之情形，而未於言詞辯論終結前
    聲明異議者，視為有前項之同意。」，刑事訴訟法第159條
    之5定有明文。經查：本院以下所引用被告以外之人於審判
    外之言詞或書面陳述，雖均屬傳聞證據，然被告對該證據之
    證據能力均未表示異議，本院審酌上開證據作成時之情況，
    亦認為無不當之處，依上開規定乃有證據能力，合先敘明。
二、訊據被告甲○○固坦承申請上開合庫帳戶，並在上開時、地
    ，將該銀行帳戶提款卡及密碼，交付予職棒簽賭金匯款之用
    ，惟矢口否認有何幫助詐欺犯行，先於偵訊及臺灣台中地方
    法院審理辯稱：上開帳戶係遺失云云；復於本院審理時辯稱
    ：伊因長期失業，偶見報紙分類廣告登有應徵中晚班外務工
    作，便以廣告上登載之電話與姓名年籍不詳之成年男子聯絡
    ，因對方要求提供帳戶，以作職棒賭金匯入之用，並查明是
    否為問題帳戶，才將帳戶交給對方；伊沒有要幫助他人詐欺
    的意思云云。惟查：
（一）本件帳戶為被告甲○○於96年5月29日向合庫申請開立等
      情，有合作金庫商業銀行新竹分行97年6月23日合金新竹
      字第0970003337號函附之交易明細表、被告提供之本件帳
      戶存摺影本可資佐證（見偵查卷第9 至11頁、第22 至23
      頁）。而本件被害人乙○○受詐欺而匯款2 萬9989元，至
      被告甲○○所有上開帳戶之事實，除據被害人乙○○於警
      詢之指述外，亦有被害人乙○○提供之匯款單據影本1 紙
      附卷可參（見偵查卷第15頁），足認被害人乙○○確係遭
      詐騙集團詐騙而將款項匯至被告上開帳號內。
（二）按刑法之故意犯，可分為直接故意與不確定故意，所謂不
      確定故意即指行為人對於構成犯罪之事實，預見其發生而
      其發生並不違反其本意，刑法第13條第2 項定有明文。是
      被告若對於他人可能以其所交付之帳戶，進行詐欺取財之
      犯罪行為，已預見其發生而其發生並不違反其本意，則其
      自仍應負相關之罪責。本件被告坦承將帳戶交付予他人使
      用，惟執上詞置辯，惟查: 依被告於本院98年2 月11日準
      備程序時供陳：「因為我失業很久，看到小廣告說職棒賭
      金要匯到我的帳號，要我去收款，他們會去提款，但是我
      要提供帳號和密碼。我是在97年3 月10日在中華路台電大
      樓交出帳戶，第一次我交出合庫帳號和提款卡，但是他們
      說我的帳戶有問題，我想是不是因為我有欠銀行款項，他
      們又說可以借別人帳號來用，所以第二次我就把我姐姐林
      愛珠臺銀帳戶和提款卡交予對方，兩次相隔約一周。」等
      語，嗣於本院98年2 月25日審理時則稱：（你稱帳號本來
      是要提供給人作職棒賭金匯入之用？）是。（你提供給別
      人這樣使用，可以獲得多少錢？）完全沒有。（既然沒有
      ，為何要提供給他人使用？）為了要找一份工作獲得收入
      ，他們就是利用這樣的方式來騙我。（你所指的工作是說
      你去領嗎？）我的工作是收取這些賭金，然後入到帳戶，
      由他們去領。（所以你的薪水的對價就是收賭金這個工作
      ？）是。（收賭金是否合法？）被告原先不答。（嗣又改
      稱：）當然不是，但這就是他們騙人的幌子等語（本院卷
      第16頁反面、第34頁），足徵被告於交付當時，已清楚知
      悉其交付系爭帳戶之提款卡、密碼給對方之目的，係為供
      他人因犯罪而匯入款項或提領款項使用，且根本不注重實
      際使用系爭帳戶之人為何人無訛。從而被告任由其帳戶供
      他人使用，未違背其本意之事實，洵堪認定。
（三）再者，稍有社會歷練、經驗之人，均知悉提款卡、密碼等
      物，係屬重要證件，應予妥善保管，不得擅自交付他人使
      用，以防免不法取得該提款卡之人得輕易利用該帳戶作為
      詐騙他人之工具；而近年來詐欺集團大量利用人頭帳戶作
      為收取詐騙所得款項之工具，此經媒體廣為披露，被告對
      此應無不知之理。本件被告於交付帳戶之存摺、提款卡及
      密碼等物時，為年滿34歲之成年人，復自承為大華工專電
      機系畢業，曾從事送貨、保全及保險等情，是依據被告之
      智識、工作多年之社會經驗，對於未曾謀面之不詳姓名年
      籍之成年人向其收集帳戶之舉，其顯然足以判斷事屬異常
      。且被告交付本件提款卡、帳號給予該不詳姓名年籍之詐
      騙集團成年男子，已知悉是供犯罪所用，猶提供之，其有
      幫助犯罪之意已明。
（四）被告已預見對方或他人利用其上開帳戶，除可供賭博犯罪
      之用外，亦可能幫助他人從事詐欺取財犯行，仍將其所有
      之金融卡、密碼等物交付予他人使用之事，顯有容認他人
      利用系爭金融機構存款帳戶作為詐欺取財犯罪工具發生之
      本意，是被告確有幫助他人詐欺取財之不確定故意，至為
      灼然，仍無足卸免其罪責。綜上所述，被告上開辯解實與
      常情相違及前後不一，無非卸責之詞，不足採信。本件事
      證明確，被告犯行堪以認定，應依法論科。
三、核被告甲○○所為，係犯刑法第30條第1項前段、第339條第
    1項之幫助詐欺取財罪。另被告係基於幫助之意思，參與詐
    欺取財犯罪構成要件以外之行為，為幫助犯，應依刑法第30
    條第2項之規定，按正犯之刑減輕之。原審以被告罪證明確
    ，而適用刑法第339條第1項、第30條、第41條第1項前段，
    刑法施行法第1條之1等規定，審酌被告明知使用他人帳戶犯
    罪之情形猖獗，仍提供他人上揭帳戶予他人使用，助長犯罪
    之風氣，增加被害人尋求救濟之困難，並擾亂金融交易往來
    秩序及社會正常交易安全甚鉅，對社會秩序所生之危害非輕
    ，及被害人損害之程度，其於犯後未坦承犯態度、素行等一
    切情狀，量處拘役50日，如易科罰金，以1,000元折算1日，
    其認事用法均無違誤，量刑亦屬妥適。上訴人即被告執持前
    詞指摘原判決，並提起本件上訴，經核為無理由，應予駁回
    。
據上論斷，應依刑事訴訟法第455條之1第1項、第3項、第368條
，判決如主文。
本案經檢察官陳玉華到庭執行職務。
中    華    民    國    98    年    3     月    16    日
                  刑事第一庭  審判長法  官   許翠玲
                                    法  官   楊惠芬
                                    法  官   羅惠雯
以上正本證明與原本無異。
不得上訴。
中    華    民    國    98    年    3     月    16    日
                                    書記官   沈藝珠


司法院資訊處製作；財團法人民間司法改革基金會備份。
